【裁判字號】    99,上易,345
【裁判日期】    990921
【裁判案由】    贓物等
【裁判全文】
臺灣高等法院臺南分院刑事判決         99年度上易字第345號
上訴人即被告  甲○○
上列上訴人即被告因贓物等案件，不服臺灣嘉義地方法院99年度
訴字第71號中華民國99年3月24日第一審判決（起訴案號：臺灣
嘉義地方法院檢察署98年度偵字第3573號、98年度偵緝字第450
、99年度偵字第263號號），提起上訴，本院判決如下：
    主  文
原判決關於甲○○被訴詐欺得利罪及定應執行刑部分均撤銷。
甲○○被訴詐欺得利罪部分，無罪。
其他上訴（即故買贓物罪部分）駁回。
    事  實
一、緣丙○○（業經原審以99年度訴字第71號刑事判決，判處有
    期徒刑6月確定）於97年2月17日，在嘉義市區某處拾獲乙○○於同日上午6時40分許遭他人搶奪後丟棄之皮包，內有身
    分證、健保卡各1張及現金新台幣（下同）2、3千元，竟意
    圖為自己不法之所有，將上開離乙○○所持有之物占為己有
    。丙○○、丁○○（業經原審以99年度訴字第71號刑事判決
    ，判處應執行有期徒刑1年確定）、何哲瑋（業經原審以99
    年度訴字第71號刑事判決，判處有期徒刑5月確定）均明知
    上情，因缺錢花用，3人乃共同謀議持上開證件申辦門號換
    取現金，而共同基於意圖為自己不法所有及行使偽造私文書
    之犯意聯絡，於同日在嘉義縣民雄鄉某刻印店內利用不知情
    之店員偽造乙○○印章1枚後，於97年2月17日接續至附表編
    號1至編號6之電信門市，推由何哲瑋持乙○○上開雙證件，
    向各該門市人員佯稱係乙○○之代理人，欲代為申辦附表編
    號1至編號6之行動電話，並在如附表編號1至編號6偽造之文
    件欄所載之申請書、授權書、同意書上，偽造如附表編號1
    至編號6所示之乙○○印文、署名等，持交各該門市人員，
    使各該門市人員陷於錯誤，交付如附表編號1至編號6所列之
    門號SIM卡或搭配之行動電話手機，足生損害於乙○○及各
    該電信公司；丁○○復於同日下午3、4時許，至位於嘉義市
    ○○路之部落格網路咖啡店，將如附表編號1、3、4、5、6
    之行動電話SIM卡以每張1,500元至2,000元不等之價錢，售
    予明知為贓物而故買之甲○○（前於95年間因妨害兵役案件
    ，經臺灣嘉義地方法院判處有期徒刑3月確定，於96年2月26
    日易科罰金執行完畢），供甲○○當場使用以購買線上遊戲
    點數後，隨即返還上開行動電話SIM卡予丁○○。嗣因乙○○接獲遠傳電信催繳電信費用單後，始發現有異，並報警處
    理，而循線查悉上情。
二、案經電信警察隊第三中隊報告國家通訊傳播委員會函送嘉義
    地方法院檢察署，以及嘉義地方法院檢察署檢察官自動檢舉
    偵查起訴。
    理  由
一、程序方面：
  (一)審判範圍部分：按所謂犯罪已經起訴，係指起訴書之犯罪事
    實欄，已就特定犯罪構成要件之基本事實，具體記載，並足
    據以與其他犯罪事實區分者，始克當之（最高法院98年度台
    上字第494號判決意旨參照）。查本件被告甲○○被訴犯罪
    事實，依起訴書犯罪事實欄之記載：「丁○○同日（97年2
    月17日）亦復至嘉義市○○路之『部落格網路咖啡店』，將
    附表編號1、3、4、5、6之行動電話SIM卡以每隻1,500元至
    2,000元不等之價錢，售予明知為贓物而故買之甲○○，供
    甲○○購買線上遊戲點數；丁○○並將附表編號1、3、5、6
    手機SIM卡留供自己及呂維庭通話使用，附表編號4之手機
    SIM卡贈予甲○○通話使用，各詐得附表編號1、3、4、5、6
    之通話費之不法利益。」查起訴書起訴被告甲○○之犯罪事
    實為(1)明知附表編號1、3、4、5、6之行動電話SIM卡為贓物
    ，而仍以每隻1,500元至2,000元不等之價錢故買。(2)使用丁○○所贈與如附表編號4之手機SIM卡通話使用，詐得通話費
    之不法利益6,960元。起訴書所犯法條欄因認被告甲○○所
    為係犯刑法第349條第2項故買贓物罪及同法第339條第2項詐
    欺得利罪。至起訴書所記載「供甲○○購買線上遊戲點數」
    一語，依起訴書之記載，僅係被告故買贓物後，使用贓物之
    行為，並未具體載明被告使用上開SIM卡購買線上遊戲點數
    ，究如何施用詐術行為致電信公司陷於錯誤或被告因而得利
    、被害人乙○○因而受有損害等具體詐欺得利罪犯罪構成要
    件之基本事實，難謂已經起訴，自非法院審理之範圍。
  (二)證據能力部分：按被告以外之人於審判外之陳述，雖不符前
    四條之規定，而經當事人於審判程序同意作為證據，法院審
    酌該言詞陳述或書面陳述作成時之情況，認為適當者，亦得
    為證據；當事人、代理人或辯護人於法院調查證據時，知有
    第159條第1項不得為證據之情形，而未於言詞辯論終結前聲
    明異議者，視為有前項之同意，刑事訴訟法第159條之5定有
    明文。查本判決所引用之供述證據，業據檢察官及被告於準
    備程序時均明示同意具有證據能力（本院卷第84頁參照），
    本院審酌該等證據作成時之情狀，並無違法或不當等情形，
    認為以之作為本案之證據亦屬適當，依上開規定，自具有證
    據能力。另其餘非供述證據亦均經法定程序取得，無不得為
    證據之情形，自均有證據能力。
二、有罪部分：
  (一)訊據被告甲○○對於上開事實均坦承不諱，核與被害人乙○○於警詢中之證述（見警卷第1至3頁）、證人蔡孝義於警詢
    及偵查中之證述（見警卷第5至7頁；98年度偵字第3573號卷
    ，下稱偵卷，第14至15頁），被告何哲瑋於警詢中以證人身
    分所為證述（見警卷第21至23頁）、被告丙○○於偵查中以
    證人身分所為證述（見偵卷第16至17頁），門號0000000000
    號行動電話通聯紀錄、被告甲○○持用之手機（機身編號：
    000000000000000）照片2張（見警卷第46至58頁），以及如
    附表證據及出處欄所示各項證據暨台灣大哥大如附表編號4
    所示行動電話97年2月電信費帳單（偵字卷第112頁）、遠傳
    電信股份有限公司99年7月17日遠傳（企營）字第099107001
    17號函、中華電信股份有限公司客戶服務處99年7月5日信客
    一(一)警密（99）字第301號函（本院卷第59、64頁）各1份在
    卷足稽。被告犯行應堪認定，應予依法論科。
  (二)查將如附表編號1、3、4、5、6之行動電話SIM卡，乃丙○○
    侵占被害人乙○○遭搶奪之身分證、健保卡各1張後，與丁○○、何哲瑋共同於行動電話申請書、授權書、同意書上，
    偽造乙○○印文、署名後，持以詐騙電信公司門市人員後取
    得，自屬贓物。被告明知上開如附表編號1、3、4、5、6之
    行動電話SIM卡乃來路不明之贓物，仍予故買，所為係犯刑
    法第349條第2項故買贓物罪。被告前於95年間因妨害兵役案
    件，經臺灣嘉義地方法院判處有期徒刑3月確定，於96年2月
    26日易科罰金執行完畢等情，有臺灣高等法院被告前案紀錄
    表在卷可稽，其於有期徒刑執行完畢後5年以內，故意再犯
    本案有期徒刑以上之罪，為累犯，應依法加重其刑。
三、無罪部分：
  (一)公訴意旨略以：丁○○將如附表編號4之手機SIM卡（即門號
    0000000000號）贈予甲○○通話使用，甲○○使用丁○○所
    贈與如附表編號4之手機SIM卡通話使用，詐得通話費之不法
    利益6,960元。因認被告甲○○另涉犯刑法第339條第2項之
    詐欺得利罪。
  (二)按犯罪事實，應依證據認定之，無證據不得推定其犯罪事實
    ，又不能證明被告犯罪者，應諭知無罪之判決，刑事訴訟法
    154條第2項、第301條第1項分別定有明文。訊據被告甲○○
    堅決否認有何詐欺得利犯行，辯稱：上開行動電話SIM卡使
    用完畢之後，均已交還丁○○；伊並未使用如附表編號4之
    手機SIM卡通話使用等語。
  (三)經查，遍查全卷，並無被告使用如附表編號4之手機SIM卡（
    即門號0000000000號）通話之證據，參酌何哲瑋於警詢時供
    稱：「（問：據你瞭解甲○○共向你們買過多少次點數？每
    次購買完點數後，是否有回收行動電話SIM卡？）就一次。
    都有拿回SIM卡」等語（警卷第27頁）。丁○○於偵查中供
    稱：「SIM卡我拿給甲○○買點數，我拿到一、二千元，甲○○買完點數，我就拿回SIM卡」等語（交查卷第63頁）。
    足認被告甲○○上開辯解與事實相符，應可採信。此外，復
    查無其他積極證據足資證明被告有此犯行，尚不能證明被告
    犯罪，應為無罪之諭知。
四、原審就被告故買贓物、詐欺得利犯行（含以上開電話SIM卡
    購買遊戲點數及使用如附表編號4之行動電話門話通話使用
    ）均認事證明確，乃予以論科，固非無見。惟查：(一)按法院
    不得就未經起訴之犯罪審判，刑事訴訟法第268條定有明文
    。犯罪事實是否已起訴，應以檢察官起訴書犯罪事實欄記載
    為準，苟起訴書犯罪事實欄未記載之犯罪事實，不得認為已
    起訴，除與起訴論罪部分有一罪之關係，為起訴效力所及，
    應併予審判者外，未經起訴之犯罪事實不得予以審判，否則
    ，即有未受請求之事項予以判決之違法。查本件起訴書並未
    起訴被告以上開如附表編號1、3、4、5、6所示行動電話SIM
    卡購買遊戲點數部分之詐欺得利犯行，已如上述。原審就未
    經起訴之犯罪事實予以審判，並為有罪判決之諭知，即有未
    受請求之事項予以判決之違法。(二)被告被訴使用如附表編號
    4之手機SIM卡（即門號0000000000號）通話使用，詐得通話
    費之不法利益6,960元部分，並無證據證明，原審未查，徒
    以被告認罪，即為被告有罪之諭知，亦有未合。被告上訴意
    旨執以指摘原判決關於被告被訴詐欺得利罪部分不當，為有
    理由，應由本院將原判決關於詐欺得利罪及定應執行刑部分
    均予以撤銷，並依法為無罪判決之諭知。至被告被訴故買贓
    物罪部分，原審予以論罪科刑，適用刑法第349條第2項、第
    47條第1項、第41條第1項前段及刑法施行法第1條之1等規定
    ，並審酌被告甲○○高中肄業之智識程度，前有竊盜、妨害
    兵役前科之素行，故買贓物之手犯罪手段，並衡酌被告上開
    行為對被害人造成之損害，犯後態度尚佳等一切情狀，就被
    告故買贓物罪部分，量處有期徒刑3月，並諭知易科罰金之
    折算標準，認事用法，並無不合，量刑亦屬妥適。被告上訴
    意旨併指摘原判決此部分不當，則無理由，自應駁回。
據上論結，應依刑事訴訟法第369條第1項前段、第368條、第364
條、第301條第1項判決如主文。
本案經檢察官劉欽銘到庭執行職務。
中    華    民    國    99    年    9     月    21    日
                  刑事第六庭    審判長法  官  董武全
                                      法  官  賴純慧
                                      法  官  林英志
以上正本證明與原本無異。
不得上訴。
                                      書記官  魏安里
中    華    民    國    99    年    9     月    21    日
附錄本案論罪科刑法條全文：
刑法第349條第2項
搬運、寄藏、故買贓物或為牙保者，處5年以下有期徒刑、拘役
或科或併科1千元以下罰金。
【附表】
 ┌─┬──────┬────┬─────┬─────┬─────┬───────┬───────────┐
 │編│時      間  │申辦門市│申辦之行動│偽造之私文│應沒收之印│詐得之財物及詐│證據及出處            │
 │號│            │及地點  │電話及所屬│書        │文、署押  │取之通信利益  │                      │
 │  │            │        │電信公司  │          │          │              │                      │
 ├─┼──────┼────┼─────┼─────┼─────┼───────┼───────────┤
 │1 │97年2月17日 │遠傳電信│0000000000│行動電話號│偽造之「陸│搭配之MOTOROLA│1、遠傳電信股份有限公 │
 │  │            │嘉義民雄│遠傳電信  │碼可攜服務│裕隆」印文│手機1 支、SIM │   司0000000000號行動 │
 │  │            │特約服務│          │申請書、行│6 枚      │卡1 枚        │   電話服務申請書（限 │
 │  │            │中心    │          │動電話門號│          │通信費7629元（│   制型）、行動電話號 │
 │  │            │（設嘉義│          │申請代辦授│          │起訴書附表原載│   碼可攜服務申請書、 │
 │  │            │縣民雄鄉│          │權書、行動│          │16629 元，惟其│   行動電話號碼申請代 │
 │  │            │東榮路1 │          │電話服務申│          │中9000元係違約│   辦授權書影本各1 紙 │
 │  │            │號）    │          │請書      │          │金，應予扣除；│   （見警卷第42至44頁 │
 │  │            │        │          │          │          │見偵卷第43頁）│   ）                 │
 │  │            │        │          │          │          │              │2、乙○○提出之「未申 │
 │  │            │        │          │          │          │              │   請遠傳門號聲明書」 │
 │  │            │        │          │          │          │              │   影本一紙（見警卷第 │
 │  │            │        │          │          │          │              │   45頁）             │
 │  │            │        │          │          │          │              │3、0000000000號行動電 │
 │  │            │        │          │          │          │              │   話97年2 月17日至97 │
 │  │            │        │          │          │          │              │   年5 月14日雙向通聯 │
 │  │            │        │          │          │          │              │   紀錄（見警卷第46至 │
 │  │            │        │          │          │          │              │   51頁）             │
 │  │            │        │          │          │          │              │4、遠傳電信股份有限公 │
 │  │            │        │          │          │          │              │   司0000000000號行動 │
 │  │            │        │          │          │          │              │   電話97年2 月至4 月 │
 │  │            │        │          │          │          │              │   電信費帳單暨通話明 │
 │  │            │        │          │          │          │              │   細（見偵卷第38至43 │
 │  │            │        │          │          │          │              │   頁）               │
 ├─┼──────┼────┼─────┼─────┼─────┼───────┼───────────┤
 │2 │同上        │同上    │0000000000│遠傳易付卡│偽造之「陸│SIM卡1枚      │遠傳電信股份有限公司98│
 │  │            │        │ 遠傳電信 │客戶資料卡│裕隆」署名│              │年6 月23日遠傳（企營）│
 │  │            │        │（易付卡）│、行動電話│1 枚（偵卷│              │字第09810605487 號函、│
 │  │            │        │          │門號申請代│第75頁申請│              │函附之0000000000行動電│
 │  │            │        │          │辦授權書  │人姓名欄所│              │話門號申請書、行動電話│
 │  │            │        │          │          │載「乙○○│              │號碼申請代辦授權書影本│
 │  │            │        │          │          │」係單純記│              │各1 紙（見偵卷第74至76│
 │  │            │        │          │          │載申請人姓│              │頁）                  │
 │  │            │        │          │          │名，非屬偽│              │                      │
 │  │            │        │          │          │造之署名）│              │                      │
 │  │            │        │          │          │、印文3枚 │              │                      │
 ├─┼──────┼────┼─────┼─────┼─────┼───────┼───────────┤
 │3 │同上        │震旦電信│0000000000│行動電話服│偽造之「陸│搭配手機1 支、│威寶電信股份有限公司  │
 │  │            │民雄文化│ 威寶電信 │務申請書、│裕隆」印文│SIM 卡1 枚    │0000000000號行動電話申│
 │  │            │店（設嘉│          │得意專案同│2 枚（偵卷│通信費3020元（│設資料查詢單、行動電話│
 │  │            │義縣民雄│          │意書      │第103 頁申│起訴書附表原載│服務申請書、得意專案同│
 │  │            │鄉○○路│          │          │請人名稱欄│9020元，惟其中│意書暨97年2 月17日至97│
 │  │            │30之4 號│          │          │所載「陸裕│6000元係違約金│年6 月10日電信費帳單影│
 │  │            │）      │          │          │隆」係單純│，應予扣除；見│本各1 份（偵卷第102 至│
 │  │            │        │          │          │記載申請人│偵卷第106頁） │109 頁）              │
 │  │            │        │          │          │姓名，非屬│              │                      │
 │  │            │        │          │          │偽造之署名│              │                      │
 │  │            │        │          │          │）        │              │                      │
 ├─┼──────┼────┼─────┼─────┼─────┼───────┼───────────┤
 │4 │同上        │台灣大哥│0000000000│行動通信網│偽造之「陸│搭配手機1支、 │台灣大哥大股份有限公司│
 │  │            │大嘉義民│台灣大哥大│路業務服務│裕隆」署名│SIM 卡1 枚    │0000000000號行動電話基│
 │  │            │族II特約│          │申請書    │2枚       │通信費6960元  │本資料查詢單、行動通信│
 │  │            │服務中心│          │          │          │              │網路業務服務申請書暨97│
 │  │            │（設嘉義│          │          │          │              │年2 月至97年6 月電信費│
 │  │            │市○○路│          │          │          │              │帳單影本各1 份（偵卷第│
 │  │            │491 號）│          │          │          │              │111 至116 頁）        │
 ├─┼──────┼────┼─────┼─────┼─────┼───────┼───────────┤
 │5 │同上        │神腦國際│0000000000│行動電話業│偽造之「陸│SIM卡1枚      │中華電信股份有限公司  │
 │  │            │企業股份│中華電信  │務申請書、│裕隆」印文│通信費3628元  │0000000000號行動電話舊│
 │  │            │有限公司│          │行動電話業│5枚       │              │欠帳單；行動電話業務申│
 │  │            │嘉義西區│          │務服務契約│          │              │請書；行動電話業務服務│
 │  │            │門市（設│          │。        │          │              │契約影本各1 份（偵卷第│
 │  │            │嘉義市民│          │          │          │              │83、89至92頁）        │
 │  │            │族路712 │          │          │          │              │                      │
 │  │            │號1樓） │          │          │          │              │                      │
 ├─┼──────┼────┼─────┼─────┼─────┼───────┼───────────┤
 │6 │同上        │同上    │0000000000│同上      │偽造之「陸│SIM卡1枚      │中華電信股份有限公司  │
 │  │            │        │中華電信  │          │裕隆」印文│通信費3722元  │0000000000號行動電話舊│
 │  │            │        │          │          │5枚       │              │欠帳單；行動電話業務申│
 │  │            │        │          │          │          │              │請書；行動電話業務服務│
 │  │            │        │          │          │          │              │契約影本各1份（偵卷第 │
 │  │            │        │          │          │          │              │84至88頁）            │
 └─┴──────┴────┴─────┴─────┴─────┴───────┴───────────┘

司法院資訊處製作；財團法人民間司法改革基金會備份。
